臺灣士林地方法院刑事裁定
111年度單禁沒字第395號
聲  請  人  臺灣士林地方檢察署檢察官
受  刑  人  周建華



上列聲請人因受刑人違反毒品危害防制條例案件，聲請單獨宣告
沒收違禁物（111年度執聲字第703號、111年度執沒字第1852號
），本院裁定如下：
    主  文
聲請駁回。
    理  由
一、聲請意旨略以：受刑人周建華因違反毒品危害防制條例案件
    ，由警員於民國110年1月14日經其同意，前往其暫住由連君
    道承租、位在新北市○○區○○○路000號6樓居所執行搜索，扣
    得附表所示之物（下稱本案扣案物），經鑑定結果確呈第三
    級毒品4-甲基甲基卡西酮成分，確屬毒品危害防制條例第2
    條第2項第3款管制之違禁物無誤，爰依刑法第38條第1項規
    定聲請宣告沒收等語。
二、按違禁物，不問屬於犯罪行為人與否，沒收之；違禁物或專
    科沒收之物得單獨宣告沒收，刑法第38條第1項、第40條第2
     項定有明文。次按毒品危害防制條例第11條之1第1項雖明
    定無正當理由，不得擅自持有第三級毒品；同條例第18條第
    1項後段復規定查獲之第三級毒品，無正當理由而擅自持有
    者，沒入銷燬之，然此所謂「沒入銷燬」之毒品，專指查獲
    施用或持有之第三級毒品，尚不構成犯罪行為，而應依行政
    程序沒入銷燬而言。如持有第三級毒品純質淨重5公克以上
    者，既屬同條例相關法條明文規定處罰之犯罪行為，即非該
    條項應依行政程序沒入銷燬之範圍，而同條例對於犯持有第
    三級毒品純質淨重5公克以上罪所查獲之毒品之沒收，並無
    特別規定，但該持有行為既已構成犯罪，則該毒品即屬違禁
    物，自應回歸刑法之適用，依刑法第38條第1項規定沒收之
    。除違禁物係無主物，可無庸有裁判之主體，而逕依檢察官
    之聲請予以宣告沒收之情形外，仍須違禁物與犯罪行為人之
    犯行有某種程度之關連，始得不問屬於犯罪行為人與否，對
    該犯罪行為人於裁判時併宣告沒收之，或對該犯罪行為人單
    獨宣告沒收；非謂凡違禁物即得對任何人為沒收之宣告。 
    　
三、經查：
(一)受刑人前因販賣第三級毒品未遂案件，經本院110年度審訴
    字第646號判處有期徒刑2年，上訴後，經臺灣高等法院111
    年度上訴字第1604號駁回上訴確定等情，有該判決書、臺灣
    高等法院被告前案紀錄表在卷可稽。又本案扣案物係警方於
    110年1月14日查獲被告上開違反毒品危害防制條例案件時，
    經受刑人帶同至上址居所，逕行搜索扣得，有新北市政府警
    察局新莊分局刑事案件報告書、搜索扣押筆錄、扣押物品目
    錄表存卷可參，而上開判決以依卷存事證，尚難認與受刑人
    本件販賣第三級毒品未遂犯行具直接關連性，爰不於該案宣
    告沒收等情，有上開判決存卷可參，並據本院核閱屬實。
(二)本案扣案物經送請內政部警政署刑事警察局鑑定結果，檢出
    均含有第三級毒品4-甲基甲基卡西酮成分，且總純質淨重共
    14.61公克（詳細鑑定結果如附表所示），有該局110年3月1
    5日刑鑑字第1100008015號鑑定書在卷可稽，則本案扣案物
    確係毒品危害防制條例第2條第2項第3款所規定之第三級毒
    品4-甲基甲基卡西酮，且純質淨重共5公克以上，依毒品危
    害防制條例第11條第5項之規定，不得持有，核屬違禁物無
    訛。惟因上開判決中已說明無證據證明本案扣案物與受刑人
    之販賣毒品未遂犯行有關，又受刑人於警詢時稱：第三級毒
    品咖啡包都是連君道給我作為販賣用等語、於本院審理時稱
    ：附表所示之物是連君道的，這些毒品是他要賣的等語，而
    依現有卷內證據資料，未見偵查機關就受刑人上開所述內容
    之真偽進行調查，亦即本案扣案物可能屬於他人犯罪或受刑
    人是否另涉持有第三級毒品純質淨重5公克以上罪嫌之證據
    ，參酌前揭所述，自不得逕予宣告沒收。是以，檢察官聲請
    將本案扣案物單獨宣告沒收，容有未洽，應予駁回。
四、依刑事訴訟法第455條之36第1項前段，裁定如主文。
中　　華　　民　　國　　111 　年　　10　　月　　17　　日
                  刑事第六庭  法　官  　李欣潔
以上正本證明與原本無異。
如不服本裁定，應於送達後5日內，向本院提出抗告狀。
                              書記官    卓采薇
中　　華　　民　　國　　111 　年　　10　　月　　17　　日
附表
扣案物 鑑定結果 毒品咖啡包81包 ⒈其中6包（編號B1至B6），經檢視均為大力水手藍色包裝，外觀型態均相似。   ⑴驗前總毛重32.81公克，驗前總淨重約26.45公克。   ⑵隨機抽取編號B4鑑定：經檢視內含白色粉末（淨重5.56公克，取1.36公克鑑定用罄，餘4.20公克）；檢出第三級毒品4-甲基甲基卡西酮及微量第三級毒品甲基-N,N-二甲基卡西酮等成分；測得4-甲基甲基卡西酮純度約3％。   ⑶依據抽測純度值，推估編號B1至B6均含4-甲基甲基卡西酮之驗前總純質淨重約0.79公克。 ⒉其中1包（編號C1）：經檢視為紫色包裝，內含粉紅色粉末。   ⑴驗前毛重6.56公克，驗前淨重5.33公克；取1.99公克鑑定用罄，餘3.34公克。   ⑵檢出第三級毒品4-甲基甲基卡西酮、微量第四級毒品硝西泮（耐妥眠、Nitrazepam）等成分；測得4-甲基甲基卡西酮純度約4％，驗前純質淨重約0.21公克。 ⒊其中74包（編號D1至D74）：經檢視均為黃色包裝，外觀型態均相似。   ⑴驗前總毛重246.36公克，驗前總淨重約194.56公克。   ⑵隨機抽取編號D2鑑定：經檢視內含白色粉末（淨重3.25公克，取1.29公克鑑定用罄，餘1.96公克）；檢出第三級毒品4-甲基甲基卡西酮成分，測得4-甲基甲基卡西酮純度約7％。   ⑶依據抽測純度值，推估編號D1至D74均含4-甲基甲基卡西酮之驗前總純質淨重約13.61公克。